臺灣臺中地方法院交通事件裁定　　　 100年度交聲字第1972號
原處分機關　交通部公路總局臺中區監理所臺中市監理站
異　議　人
即受處分人　何榮順
上列異議人即受處分人因違反道路交通管理處罰條例案件，對於
交通部公路總局臺中區監理所臺中市監理站民國100年7月7日所
為之處分（原處分案號：裁監稽違字第裁61-GG0000000號），聲
明異議，本院裁定如下：
    主  文
原處分撤銷。
何榮順不罰。
    理  由
一、按法院認為聲明異議有理由者，應以裁定將原處分經聲明異
    議部分撤銷，並自為裁定，道路交通事件處理辦法第19條前
    段定有明文。
二、原處分機關處分意旨略以：異議人即受處分人何榮順騎乘車
    牌號碼L6M-506號普通重型機車，於民國100年4月24日下午
    17時17分許，在臺中市○○區○○路2段與溪南路2段68巷交
    岔路口處，因「闖紅燈（南往北直行）」之違規，為臺中市
    政府警察局烏日分局溪南派出所以中市警交字第GG0000000
    號違反道路交通管理事件通知單舉發。異議人於前揭時間、
    地點被舉發違規事實，係違反道路交通管理處罰條例第53條
    第1項規定，原處分機關於100年7月7日以裁監稽違字第裁
    61-GG0000000號裁決書，裁處罰鍰新臺幣（下同）1,800元
    ，並依同條例第63條第1項規定記違規點數3點之處分。
三、聲明異議意旨略以：本人於100年4月24日17時左右，行經臺
    中市○○區○○路2段時，並無闖紅燈，但被警察攔下開罰
    單，故拒在罰單上簽名。警員是依何憑據強指本人有闖紅燈
    ，若單憑警員目視就任意開單，豈能服眾？法理何在？每個
    路口皆有監視器，如強指本人闖紅燈，應明示闖紅燈之證據
    ，才能讓一般民眾信服。法治國家不能讓員警為講求績效及
    個人好惡，而陷整個國家法律制度於不義，請求能依法公平
    正義裁決等語。
四、本院認：
（一）按法院受理交通事件，準用刑事訴訟法之規定，其處理辦
      法，由司法院會同行政院定之，道路交通管理處罰條例第
      89條定有明文。又按聲明異議案件之處理，除準用刑事訴
      訟法有關規定外，依道路交通事件處理辦法之規定處理之
      ，道路交通事件處理辦法第3條亦定有明文。上開條例給
      予當事人申辯及提出證據之機會，符合正當法律程序，與
      憲法第16條保障人民訴訟權之意旨並無抵觸，亦經司法院
      大法官著有解釋可參（司法院釋字第418號）。再按被告
      未經審判證明有罪確定前，推定為無罪。犯罪事實應依證
      據認定之，無證據不得認定犯罪事實。刑事訴訟法第154
      條亦定有明文。由上開規定可知，法院就違反道路交通管
      理處罰條例之案件，對於據以認定行為人違規之事實及證
      據，仍應依積極證據認定之，不得僅憑警察機關員警逕行
      開立之舉發違反道路交通管理事件通知單及主管機關違反
      道路交通管理事件裁決書，即推定受處分人有道路交通違
      規之事實。而警察機關員警就交通違規之舉發（填載舉發
      違反道路交通管理事件通知書），除在維護交通秩序公共
      利益外，其與受舉發人尚係處於利害關係人對立之地位，
      交通違規舉發警員之舉發，既係以使受舉發人受交通違規
      裁罰為目的，且係利害關係人，是其所為之舉發是否與事
      實相符，仍應調查其他證據以資審認，如仍存有合理之懷
      疑，無法達於確信受處分人有違反道路交通事管理處罰條
      例之事實時，應依刑事訴訟法上「罪疑唯輕」、「有疑唯
      利於被告」之原則，就有疑問之部分，應作對於受處分人
      有利之認定，合先敘明。
（二）經查，本件異議人何榮順騎乘車牌號碼L6M-506號普通重
      型機車，於上開時間、地點，因「闖紅燈（南往北直行）
      」違規，經臺中市政府警察局烏日分局溪南派出所員警攔
      停舉發之情，固有臺中市政府警察局100年4月24日中市警
      交字第GG0000000號舉發通知單及100年6月13日中市警烏
      分交字第1000010854號函影本各1紙附卷可稽。本件原處
      分機關所為之上開處分，無非係僅以上開舉發通知單及函
      文為其依據，惟查證人即本案舉發員警謝建男於本院100
      年7 月27日訊問時具結證稱：「（法官問：本件是否你開
      立的？）是我開立的。」、「（法官問：有沒有取締過程
      的錄影或是照片？）只有開單過程的錄影光碟，至於異議
      人違規事實並沒有錄到。」、「（法官問：當天是執行何
      勤務？）交通稽查勤務，是在溪南路2段68巷口執行勤務
      ，我站立的地點距離紅綠燈號誌約20公尺，當時我們是兩
      個人執勤，另一位同事是李元寶。當時在被告（即異議人
      ）之前已經先舉發一位闖紅燈的，後來被告又過來，我、
      李元寶都看到他闖紅燈，我才會開立。我一般都是紅燈亮
      之後，才會攔檢，異議人確定是在紅燈亮起之後才穿越路
      口，異議人當時有當場表示他沒有闖紅燈。」、「（異議
      人問：你攔我的時候，是不是已經綠燈，我才穿越？）當
      時我不知道是不是已經變綠燈，前一位違規者，我還在開
      單中，是李元寶跟我說是紅燈，我才會攔住你，至於攔下
      之後，是不是號誌轉換成綠燈，我不清楚。」、「（法官
      問：是否可以確定異議人過停止線的時候，已經變換綠燈
      ？）當時我們是站在20公尺遠以外，我看到的時候，是紅
      燈過來，但不確定他過停止線的號誌狀態。」等語。另異
      議人於當庭同時供述：「（法官問：對證人謝建男所述，
      有何意見？）我過路口的時候，是綠燈，我騎時速普通的
      速度，沒有超速，我確定我過路口的時候是綠燈，攔下我
      的時候是綠燈，之後才變紅燈。」等語。本院審酌證人謝
      建男警員前揭證述，其執行交通稽查勤務地點距離違規交
      岔路口有20公尺以上之遠，且因其當時正忙於填製他案違
      規人之舉發通知單，當其看到異議人向其執勤地點行駛過
      來的時候，雖見該交岔路口號誌是紅燈，但其仍不能確定
      異議人通過該交岔路口停止線時的號誌究竟為何？從而，
      本院對於異議人是否確有於圓形紅燈亮起後始穿越停止線
      之闖紅燈違規事實已存有合理懷疑，在無其他積極證據足
      以證明異議人確有闖紅燈之情形下，依首開規定及判例要
      旨，自應作對異議人有利之認定。
五、綜上所述，本件既無法達於確信異議人有違反道路交通管理
    處罰條例第53條第1項之事實，依刑事訴訟法上「罪疑唯輕
    」、「有疑唯利於被告」之原則，就有疑問之部分，應作對
    於異議人有利之認定。是原處分機關遽依道路交通管理處罰
    條例第53條第1項、第63條第1項第3款規定，裁處異議人罰
    鍰1,800元，並記違規點數3點，尚有未洽，應認本件異議為
    有理由，合應由本院撤銷原處分，並諭知異議人不罰。
六、據上論斷，應依道路交通管理處罰條例第87條第2項，道路
    交通事件處理辦法第19條前段，裁定如主文。
中    華    民    國   100    年    8     月    1     日
                           交通法庭  法  官  林世民
以上正本證明與原本無異。
如不服本裁定，應於裁定送達後5 日內向本院提出抗告狀。
                                     書記官  紀俊源
中    華    民    國   100    年    8     月    1     日